【裁判字號】    95,交訴,1
【裁判日期】    950222
【裁判案由】    肇事遺棄罪等
【裁判全文】
臺灣桃園地方法院刑事判決               95年度交訴字第1號
公  訴  人  台灣桃園地方法院檢察署檢察官
被      告  甲○○
上列被告因肇事遺棄案件，經檢察官提起公訴（九十四年度偵字
第二０一八五號），被告於本院準備程序中，就被訴事實為有罪
之陳述，經本院告知簡式審判程序意旨，並聽取公訴人及被告之
意見後，本院合議庭裁定由受命法官獨任依簡式審判程序審理，
並判決如下：
    主  文
甲○○因過失致人於死，處有期徒刑壹年；又駕駛動力交通工具
肇事，致人死亡而逃逸，處有期徒刑玖月；應執行有期徒刑壹年
捌月。
    事  實
一、甲○○之駕駛執照於民國九十三年十二月八日遭監理機關議
    處吊銷，猶於九十四年十月二十日十九時三十分許，仍無照
    駕駛車牌號碼Ｑ四─八三二五號自小客車欲返回當時位於桃
    園縣大園鄉之居所，並沿桃園縣大園鄉○○路往觀音鄉方向
    行駛，於同日二十時十分許，駕車行經桃園縣大園鄉○○路
    雙溪一號橋橋頭時，其原應於行進中注意車前狀況，並隨時
    採取必要之安全措施，而依當時雖為夜間無照明，惟天候晴
    、道路型態為直路、柏油道路、路面狀況乾燥無缺陷、無障
    礙且視距良好等情形，並無不能注意之情事，甲○○竟疏未
    注意與其同向、騎乘腳踏車行駛在前之泰國籍男子若帕東（
    ＰＨＰＯＭＷＩＣＨＩＴ  ＮＯＰＰＨＡＤＯＮ）之行進動
    態，貿然向前行駛，甲○○因之閃避不及，致其所駕駛自小
    客車右前車燈、右前保險桿處，自後方追撞若帕東騎乘之腳
    踏車後側，若帕東經不住此猛烈撞擊，身體飛彈至甲○○駕
    駛之自小客車，並撞擊該車右前檔風玻璃後滾落地面，因之
    受有頭部外傷、左下腹挫傷從外側延至臀部、左小腿踝部骨
    折、左上臂挫傷等外傷，當場陷入昏迷。詎甲○○於肇事後
    雖曾短暫停留並下車察看，見若帕東受傷倒地，惟因慮及己
    為無照駕駛且一時心慌，未對若帕東為適當救助措施、報警
    處理或留下聯絡方式，逕駕駛上開自用小客車逃逸，幸經路
    人池玉錦目擊車禍經過，記下肇事車輛廠牌、樣式為中華三
    菱（ＬＡＮＣＥＲ）白色自小客車，車牌號碼前二碼（即Ｑ
    四─八）及甲○○身形、特徵，立即報警將若帕東送往敏盛
    綜合醫院、長庚紀念醫院林口分院急救，惟若帕東仍因頭部
    外傷併發顱內出血傷重於同年月二十一日上午六時二十分許
    不治死亡。嗣警方依據池玉錦提供之線索，循線查悉甲○○
    涉有重嫌，通知其到案說明，甲○○眼見事跡敗露，始坦承
    犯行因而查知上情。
二、案經臺灣桃園地方法院檢察署檢察官據報相驗後自動檢舉暨
    桃園縣政府警察局大園分局報請同署檢察官偵查起訴。
    理  由
一、程序部分：本件被告甲○○所犯係死刑、無期徒刑或最輕本
    刑為三年以上有期徒刑以外之罪，亦非台灣高等法院管轄第
    一審之案件，其於準備程序中就被訴事實為有罪之陳述，經
    本院告知簡式審判程序之旨，並聽取當事人意見後，經本院
    合議庭依刑事訴訟法第二百七十三條之一第一項規定裁定由
    受命法官獨任進行簡式審判程序，合先敘明。
二、上揭犯罪事實，業據被告甲○○於警詢及本院審理時坦白承
    認，核與目擊證人池玉錦、ＫＡＭＫＲＡＴＨＯＫ  ＬＡＭ
    ＴＨＵＡＮ於警詢及檢察官偵查時證述情節相符，且有桃園
    縣政府警察局大園分局大園交通隊偵破肇事逃逸案件報告書
    、肇事逃逸電腦清查紀錄明細、現場勘查初步報告表、道路
    交通事故現場圖、道路交通事故調查報告表各一份、肇事現
    場及車損照片共二十三張等附卷可稽。而被害人若帕東確因
    本件車禍肇致頭部外傷、左下腹挫傷從外側延至臀部、左小
    腿踝部骨折、左上臂挫傷等外傷，當場陷入昏迷，雖經送醫
    急救，惟仍於九十四年十月二十一日上午六時二十分許，因
    頭部外傷併顱內出血，傷重不治死亡等情，業經台灣桃園地
    方法院檢察署檢察官督同檢驗員到場相驗屬實，並製有相驗
    筆錄、驗斷書、相驗屍體證明書各一份在卷足憑（均附於相
    驗卷內），是可認被告此部分所為任意性自白，核與事實相
    符，堪予採信。按汽車行駛時，駕駛人應注意車前狀況，隨
    時採取必要之安全措施，道路交通安全規則第九十四條第三
    項訂有明文，而被告甲○○原考領有普通汽車駕駛執照，後
    於九十三年十二月八日因違規而遭監理機關吊銷駕駛執照等
    情，業據其供明在卷，並有電腦清查紀錄明細資料在卷可資
    參佐，是本件肇事時，被告雖係屬無照駕駛，然其既曾考領
    普通汽車駕駛執照，自應熟知上揭注意規定並應於駕車時善
    盡此等注意義務，惟被告於前揭時、地駕駛自小客車，疏未
    注意車前狀況，且當時雖時值夜間、無照明，惟天候晴、道
    路型態為直路、柏油道路、路面狀況乾燥無缺陷、無障礙、
    視距良好等客觀情狀（此有道路交通事故調查報告表為憑）
    ，被告於客觀上顯無不能注意之情事，竟貿然前行而自後追
    撞循正常車道前行之被害人若帕東所騎乘之腳踏車，致使被
    害人若帕東因突遭撞擊而受有如事實欄所述之傷害，雖經送
    醫急救仍因頭部外傷併顱內出血不治死亡，被告之過失行為
    與被害人若帕東之死亡間，自具有相當因果關係，亦堪以認
    定。被告對此車禍事故自需負擔全部過失罪責。
三、再按刑法第一百八十五條之四之肇事逃逸罪，以駕駛動力交
    通工具肇事，有致人死傷而逃逸之事實，為其構成要件，不
    以行為人明知被害人有死傷情形為必要，亦不以被害人為無
    自救能力人為必要（最高法院九十一年台上字第一三七號、
    九十年台上字第六七八六號判決意旨參照），至肇事者是否
    有遺棄之故意，其離去之原因為何，則非所問（最高法院九
    十年台上字第二一九一號判決意旨參照），是刑法第一百八
    十五條之四之立法意旨，係為維護交通安全，加強救護，減
    少被害人之死傷，促使駕駛人於肇事後，能對被害人即時救
    護，概以道路交通事故之發生，常非於己之鄰親家里，時有
    告救不能情事，乃科以肇事者須採取救護或其他必要措施，
    以防因就醫延誤致生無謂傷亡。且刑法第一百八十五條之四
    具有遺棄罪之性質，乃參照刑法第二百九十四條第一項之刑
    度增設，第一百八十五條之四之救護義務不以汽車駕駛人因
    故意或過失肇事致人傷亡為必要，只要其為該交通事故之現
    場當事人，則對事故現場之傷亡人員皆有救護之義務，此即
    為本條與第二百九十四條第一項之區別所在。因此，本條所
    欲規範者乃當事人置交通事故發生（不論其有無故意或過失
    ）致人受傷於不顧而逃逸行為，即成立本罪。查本件車禍發
    生之撞擊點乃被告駕駛之自用小客車右前側大燈、保險桿及
    被害人若帕東騎乘之腳踏車車尾，且被告自小客車除右前保
    險桿及鈑金留有碰撞凹損及擦痕外，右前方擋風玻璃更因重
    物撞擊而裂損，被害人若帕東騎乘之腳踏車後車輪更嚴重扭
    曲變形，有前述兩車車損照片可參，足見當時撞擊力道不輕
    ，則在如此力量之撞擊下，一般人客觀上當可預見騎乘腳踏
    車之被害人若帕東可能因此受有傷害或死亡，而本件被告於
    撞擊被害人後，即知撞擊到被害人若帕東並曾短暫停車逗留
    ，為被告所自承（見本院九十五年二月八日審理筆錄），亦
    經目擊證人池玉錦、ＫＡＭＫＲＡＴＨＯＫＬＡＭＴＨＵＡ
    Ｎ證述甚明（詳見九十四年度偵字第二０一八五號卷第九頁
    至第十五頁），足見被告就其駕駛之自用小客車撞擊被害人
    若帕東騎乘之腳踏車而肇事乙節，應已知悉。然本件被告明
    知發生車禍，當可得確定會有人員受傷乃至死亡，而被害人
    若帕東當時即因遭被告所撞擊致受有頭部外傷等傷害並陷入
    昏迷，已如前述，無論車禍責任歸屬如何，無論現場有無其
    他人可對被害人若帕東提供必要救護，被告均應依前開規定
    報請警方處理，並停留現場等候調查，惟其竟逕行離去，非
    但未協助救護送醫、報警或將其姓名、車號、聯絡方式及住
    址留予任何人，僅在旁觀望後即逕行離去，其肇事逃逸之心
    態及客觀犯行至為明確。綜上事證，被告甲○○所犯前開過
    失致人於死及肇事逃逸等犯行，均已經證明，應依法論科。
四、核被告甲○○駕駛車輛，因過失肇事致人死亡，係犯刑法第
    二百七十六條第一項之過失致人於死罪，再被告駕駛動力交
    通工具肇事，致人死亡而逃逸之所為，則係犯刑法第一百八
    十五條之四之駕駛動力交通工具肇事致人死亡逃逸罪。而被
    告肇事後逃逸，係在其過失行為發生後為規避責任而另行起
    意之行為，故上開兩罪犯意各別，行為互殊，構成要件不同
    ，應分論併罰之。另被告甲○○無駕駛執照駕車致人死亡，
    為被告所自承且有電腦清查紀錄明細可參，爰依道路交通管
    理處罰條例第八十六條第一項之規定，就其所應負之過失致
    人於死罪部分，加重其刑。爰審酌被告前未曾受有期徒刑以
    上刑之宣告，有卷附台灣高等法院被告前案紀錄表一份可按
    ，素行尚稱良好，其因行車未注意車前狀況並隨時採取安全
    措施，以致由後方追撞循正常車道前行之被害人若帕東，過
    失程度非輕，於肇事後復不思下車救助被害人並報警處理，
    反加速離去，致被害人若帕東傷重不治死亡，輕忽人命，其
    動機、目的無非心存僥倖卸責，對交通安全所生危害非輕，
    迄未與被害人家屬達成民事上和解等一切情狀，分別量處如
    主文所示之刑，並定其應執行刑，以資懲誡。
五、據上論斷，應依刑事訴訟法第二百七十三條之一第一項、第
    二百九十九條第一項前段，道路交通管理處罰條例第八十六
    條第一項，刑法第一百八十五條之四、第二百七十六條第一
    項、第五十一條第五款，罰金罰鍰提高標準條例第一條前段
    ，判決如主文。
本案經檢察官趙燕利到庭執行職務。
中    華    民    國    95    年    2     月    22    日
                      台彎桃園地方法院交通法庭
                          法  官  何俏美
以上正本證明與原本無異。
如不服本判決，應於送達後10日內，向本院提出上訴狀。
                          書記官  陳淑瓊
中    華    民    國    95    年    2     月    22    日
附錄本件論罪科刑法條全文
中華民國刑法第276條
(過失致死罪)
因過失致人於死者，處二年以下有期徒刑、拘役或二千元以下罰
金。
從事業務之人，因業務上之過失犯前項之罪者，處五年以下有期
徒刑或拘役，得併科三千元以下罰金。
中華民國刑法第185條之4
駕駛動力交通工具肇事，致人死傷而逃逸者，處六月以上五年以
下有期徒刑。


司法院資訊處製作；財團法人民間司法改革基金會備份。
